臺灣高等法院刑事判決　　　　　　　　 96年度交上易字第2號
上　訴　人　臺灣臺北地方法院檢察署檢察官
被　　　告　乙○○
上列上訴人因被告過失傷害案件，不服臺灣臺北地方法院95年度
交易字第27號，中華民國95年11月30日第一審判決（聲請簡易判
決處刑案號：臺灣臺北地方法院檢察署94年度偵字第19745號）
，提起上訴，本院判決如下：
    主  文
上訴駁回。
    事  實
一、乙○○於民國九十四年七月十九日上午十時許，駕駛車號Ｅ
    Ｍ－九二三八號自用小客車，沿臺北市萬華區○○○路○段
    由北往南方向行駛至長沙街口時，本應注意車前狀況以及後
    車應與前車之間保持隨時可以煞停之距離，並隨時採取必要
    之安全措施，且依當時情形，並無不能注意之情事，竟疏未
    注意車前狀況，亦未與前車保持隨時可以煞停之距離，致煞
    車不及，不慎撞擊同向前方由甲○○所騎乘車號ＬＧ八－九
    一九號重型機車之後車尾，甲○○即人車倒地，致甲○○因
    此受有頭部外傷、左側顱骨骨折、左側急性硬腦膜外血腫、
    右側急性硬腦膜下血腫、右側大腦顳葉血腫、癲癇（大發作
    ）及上消化道出血等傷害。上開事故發生時，適有員警在場
    指揮交通，旋前往現場處理，乙○○即向該員警承認肇事自
    首而接受裁判。
二、案經甲○○訴由臺北市政府警察局萬華分局移送臺灣臺北地
    方法院檢察署（下稱臺北地檢署）檢察官偵查後，聲請以簡
    易判決處刑。
    理  由
一、
(一)上開事實一之部分，業據告訴人甲○○於警詢及檢察官偵查
    中指訴綦詳（臺北地檢署九十四年度偵字第一九七四五號卷
    第六、七頁及第四四、四五頁參照），並有道路交通事故現
    場圖、交通事故談話紀錄表、補充資料表及現場照片等件在
    卷可稽（同上偵查卷第二六頁至第三二頁參照），而告訴人
    甲○○確係因本件事故受有頭部外傷、左側顱骨骨折、左側
    急性硬腦膜外血腫、右側急性硬腦膜下血腫、右側大腦顳葉
    血腫、癲癇（大發作）及上消化道出血等傷害，亦有臺北市
    立聯合醫院和平院區於九十四年八月九日出具之診斷證明書
    及九十四年七月十九日出具之病危通知單各一份在卷足憑（
    同上偵查卷第九頁及第二一頁參照），是被告乙○○之行為
    與告訴人所受傷害間，自有相當因果關係，此情已足認定。
    且按汽車在同一車道行駛時，除擬超越前車外，後車與前車
    之間應保持隨時可以煞停之距離，而駕駛人應注意車前狀況
    ，隨時採取必要安全措施，道路交通安全規則第九十四條第
    一項、第三項定有明文。被告為考領駕照之駕駛人，對此自
    應知悉，而本件復無其於肇事時有不能注意之證據，足證被
    告疏未注意及此，確有過失行為，臺北市政府警察局交通警
    察大隊對於本件道路交通事故所為之初步分析研判及臺北市
    車輛行車事故鑑定委員會鑑定意見均同此見解，有臺北市政
    府警察局交通警察大隊所出具之道路交通事故初步分析研判
    表一紙及臺北市車輛行車事故鑑定委員會出具之鑑定意見書
    一份在卷可參（同上偵查卷第八頁及第四十、四一頁參照）
    。且被告亦對上開事實一之部分於原審九十五年十一月十四
    日審理時供承不諱（原審當日審判筆錄參照），是依1.告訴
    人甲○○之指述、2.道路交通事故現場圖、交通事故談話紀
    錄表、補充資料表、現場照片、3.臺北市立聯合醫院和平院
    區診斷證明書及病危通知單各一紙、4.臺北市政府警察局交
    通警察大隊道路交通事故初步分析研判表一紙及5.臺北市車
    輛行車事故鑑定委員會鑑定意見書一份等補強證據已足資擔
    保被告於原審審理中所為之上開任意性自白具有相當程度之
    真實性，而得確信被告前述自白之犯罪事實確屬真實，從而
    依刑事訴訟法第一百五十六條第一項及同條第二項規定，自
    得依被告前述自白及該補強證據認定被告確有為前述過失傷
    害之犯行。
(二)公訴意旨雖認被告上開過失肇事之行為，導致告訴人因此受
    有癲癇之傷害，應已達重大不治或難治之重傷害程度等語。
    惟按，刑法第十條第四項第六款規定所稱之重傷，係指傷害
    重大且不能治療或難於治療而言，如傷害重大，而未達於不
    能治療或難於治療之程度，仍難以重傷論（最高法院五十四
    年度臺上字第一六九七號判例要旨參照）。查本件告訴人之
    癲癇大發作係本件車禍腦傷之後遺症，目前有服用抗癲癇藥
    物，沒有發作，但如果停藥是否會發作，不得而知，告訴人
    於九十五年一月二十三日回診時已無右側肢體輕癱症狀，告
    訴人右側顱骨缺損是因為手術造成，在九十四年十月十八日
    做完顱骨成形術後已經治癒，又告訴人目前並無失智情形，
    有臺北市立聯合醫院和平院區九十五年四月三日北市醫和字
    第０九五三一三０三三００號函檢送病歷資料及九十五年八
    月三十日北市醫事字第０九五三三八一二五００號函各一份
    附於原審卷可證。經原審再次向該院函詢：告訴人之癲癇情
    形是否已達於難治之「頑固性癲癇」？及是否服用藥物即可
    完全控制癲癇之發作？等事項，該院於九十五年八月十四日
    函覆：告訴人之癲癇僅用一種藥物（Ｖａｌｐｒｏｉｃ　ａ
    ｃｉｄ）即可控制，並不符合「頑固性癲癇」之程度等語，
    有該院北市醫事字第０九五三三四六０五００號函一紙附於
    本院卷可證，則本件告訴人雖因車禍造成癲癇之後遺症，然
    該癲癇仍可用藥物有效控制發作，且未達於難治之「頑固性
    癲癇」之程度，故告訴人因本件車禍所受之傷害顯難認已達
    刑法上重傷之程度。
(三)綜上所述，本件事證明確，被告上開過失傷害之犯行堪以認
    定。
二、論罪科刑之法律適用
(一)按被告行為後，刑法於九十四年二月二日修正公布，九十五
    年七月一日施行。刑法第33條第5款規定為主刑之種類：罰
    金新台幣一千元以上，以百元計算之。比較被告行為時刑法
    第33條第5款主刑之種類：罰金銀元一元以上，就罰金之最
    低度以適用舊法對於被告有利。又修正後刑法第67條規定，
    有期徒刑或罰金加減者，其最高度及最低度同加減之。比較
    被告行為時刑法第68條規定拘役或罰金加減者，僅加減其最
    高度，依修正後刑法第33條第5款規定罰金最低度為新台幣
    一千元以上，而舊法為銀元一元以上，即新台幣三元以上，
    本件依修正後刑法第67條罰金最低度新台幣一千元減輕後超
    過新台幣三元，是雖依舊法罰金最低度不減，仍以適用舊法
    對於被告有利。刑法第62條規定，對於未發覺之罪自首而受
    裁判者，得減輕其刑。但有特別規定者，依其規定。比較被
    告行為時刑法第62條規定，對於未發覺之罪自首而受裁判者
    ，減輕其刑。但有特別規定者，依其規定，以適用舊法對於
    被告有利。被告行為時之刑法第41條第1項前段規定：「犯
    最重本刑為5年以下有期徒刑以下之刑之罪，而受6個月以下
    有期徒刑或拘役之宣告，因身體、教育、職業、家庭之關係
    或其他正當事由，執行顯有困難者，得以1元以上3元以下折
    算一日，易科罰金。」又被告行為時之易科罰金折算標準，
    修正前罰金罰鍰提高標準條例第2條前段（現已刪除）規定
    ，就其原定數額提高為100倍折算1日，則本件被告行為時之
    易科罰金折算標準，應以銀元300元折算1日，經折算為新臺
    幣後，應以新臺幣900元折算為1日。惟95年7月1日修正公布
    施行之刑法第41條第1項前段則規定：「犯最重本刑為五年
    以下有期徒刑以下之刑之罪，而受六個月以下有期徒刑或拘
    役之宣告者，得以新臺幣一千元、二千元或三千元折算一日
    ，易科罰金。」比較修正前後之易科罰金折算標準，以95
    年7月1日修正公布施行前之規定，較有利於被告，則應依刑
    法第2條第1項前段，適用修正前刑法第41條第1項前段規定
    ，定其折算標準。
(二)核被告乙○○所為，係犯刑法第二百八十四條第一項前段之
    過失傷害罪。公訴人認被告係犯刑法第二百八十四條第一項
    後段之罪，尚有未洽，起訴法條應予變更。又被告於肇事後
    ，俟員警前往現場處理時，被告在場並承認為肇事者，有臺
    北市○○○○○道路交通事故肇事人自首情形紀錄表一紙在
    卷足憑，係對於未發覺之犯罪，表示願接受裁判之意，依修
    正前刑法第六十二條前段自首之規定，減輕其刑。原審認被
    告事證明確，依刑事訴訟法第二百九十九條第一項前段、第
    三百條 (原審漏引)，刑法第二條第一項、第二百八十四條
    第一項前段 (原審誤引修正前)、第四十一條第一項前段(修
    正前)、第六十二條前段 (修正前)，刑法施行法第1條之1(
    原審漏引並贅引罰金罰鍰提高標準條例第一條前段)，修正
    前罰金罰鍰提高標準條例第二條，現行法規所定貨幣單位折
    算新臺幣條例第二條，並審酌被告犯罪之手段、所生危害，
    及犯罪迄今仍未能與告訴人達成和解，惟尚能坦承犯行、知
    所悔悟等一切情狀，量處被告有期徒刑三月，並諭知易科罰
    金之折算標準。經核原審認事用法，均無不當，量刑亦屬妥
    適。檢察官上訴意旨略以：被害人甲○○於民國94年7 月19
    日與被告發生車禍後，即因頭部外傷、左側顱骨骨折、左側
    急性硬腦膜外血腫、右側急性硬腦膜下血腫，右側大腦顳葉
    血腫、癲癇大發作、上消化道出血，住進外科加護病房，接
    受緊急開顱手術，至同年7月27日始轉入普通病房，於同年8
    月9日出院時，仍有右側上肢輕癱、輕度失智之情形，有臺
    北市立聯合醫院和平院區94年8月9日診斷證明書在卷可稽。
    是以，在車禍發生之時，被害人因被告之過失行為，產生腦
    膜血腫、癲癇大發作等重大難治之疾病，生命垂危，自屬重
    傷害，而構成刑法第284條第1項後段過失致重傷害罪行。雖
    經醫生救治，被害人甲○○脫離險境，至95年1月23日仍有
    癲癇發作之腦傷後遺症，終其一生均需以藥物控制。被害人
    傷勢復原，並非被告促成，無由以被害人復原之情形，脫免
    被告犯過失致重傷害之罪責。況且，倘原審認被告僅犯過失
    傷害為有理由，則一般普通傷害案件，因為被害人傷勢輕微
    ，如小面積挫傷、淤傷等，不數日即可完全痊癒，是否均應
    認被告之傷害罪不成立，而為無罪判決云云。查本件告訴人
    雖因車禍造成癲癇之後遺症，然該癲癇仍可用藥物有效控制
    發作，且未達於難治之「頑固性癲癇」之程度，顯難認已達
    刑法上重傷之程度，原審已詳為論述明確，檢察官仍執前詞
    上訴，核無理由，應予駁回。
三、被告經合法傳喚，無正當之理由不到庭，爰不待其陳述，逕
    行判決。
據上論斷，應依刑事訴訟法第368條、第371條，判決如主文。
本案經檢察官蔡薰慧到庭執行職務。
中　　華　　民　　國　　96　　年　　1 　　月　　25　　日
　　　　　　　　　刑事第十二庭  審判長法　官  蔡永昌
　　　　　　　　　　　　　　　　　    法　官  施俊堯
　　　　　　　 　 　　　　　　　　　　法　官  張正亞
以上正本證明與原本無異。
不得上訴。
                                      書記官  鄭信昱
中　　華　　民　　國　　96　　年　　1 　　月　　25　　日
附錄：本案論罪科刑法條全文
中華民國刑法第284條第1項
因過失傷害人者，處 6 月以下有期徒刑、拘役或 5 百元以下罰
金，致重傷者，處1年以下有期徒刑、拘役或5百元以下罰金。
從事業務之人，因業務上之過失傷害人者，處 1 年以下有期徒刑
、拘役或1千元以下罰金，致重傷者，處3年以下有期徒刑、拘役
或2千元以下罰金。
